【裁判字號】    99,台抗,529
【裁判日期】    990625
【裁判案由】    誣告聲請再審
【裁判全文】
最高法院刑事裁定              九十九年度台抗字第五二九號
抗  告  人  甲○○
上列抗告人因誣告案件，不服台灣高等法院中華民國九十九年三
月二十六日駁回聲請再審之裁定（九十九年度聲再字第九三號）
，提起抗告，本院裁定如下：
    主  文
抗告駁回。
    理  由
本件原裁定以抗告人甲○○在原法院聲請再審意旨雖略稱：（一
）抗告人於民國九十二年十一月二十七日向台灣士林地方法院（
下稱士林地院）檢察署（下稱士林地檢署）及同年十二月二十四
日於台北市政府警察局北投分局提告自訴人陳宏仁、柯美嬌（下
稱陳宏仁等二人）誹謗、妨害名譽、背信罪，係因抗告人在每月
會議均被抹黑，且案情不同，提告之對象不一。抗告人九十二年
十一月二十七日告訴狀及同年十二月二十四日筆錄內容(一)至(七)並
未指訴柯美嬌侵占及其他侵占年金問題，而僅告陳宏仁妨害名譽
，原確定判決未查明來龍去脈及抗告人該部分提告之真意。（二
）士林地院審理九十五年度自字第三號案件時僅照訴狀唸，未讓
抗告人詳述理由，選任之律師也只閱覽其認為之重點；抗告人上
訴後，受理之第二審法院審理時仍未由抗告人表示意見，亦未命
毛張錦鸞證述。（三）柯美嬌於八十八年九月間，即被台北市百
齡社區甲區管理委員會（下稱百齡社區管委會）革職，有胡莉莉
、胡玉春、杜錦雲等人可證，柯美嬌亦自承於八十八年間，未任
打掃工作，其自不可能於八十九年間又打掃。雖柯美嬌告抗告人
於八十九年一至三月間侵占年金，但抗告人當時乃僱用孫秀貞夫
婦代替柯美嬌，已為總幹事毛張錦鸞解釋清楚，另八十八年十二
月三十日百齡社區管委會未就年金決議，張世雄及柯美嬌所證：
薪津包含年金，工資新台幣（下同）四千元有年金、五千元沒有
年金云云，均為謊言。原判決確定後，張世雄始於九十八年六月
間承認只有部分作成決議等情，原判決認定與事實不符。（四）
抗告人於九十三年三月八日對陳宏仁等二人及張世雄提出偽造文
書之告訴，現已尋獲證物，可證柯美嬌提出之連署書之筆跡，均
出自一、二人之手。又士林地檢署九十三年度偵字第五五一０號
不起訴處分書認定柯美嬌之連署書未經百齡國宅住戶張嘉祝、吳
浩平、林格、羅芬芬之同意，又其中林格數次於法庭外告知抗告
人，並未書寫其名字及身分證字號，而羅芬芬未住該國宅，其身
分證字號漏載一號碼，曾泰彥之身分證號碼則係其妻溫筱蘭之號
碼。上開新證據均可證抗告人應受無罪之判決，而為原判決漏未
審酌，故依刑事訴訟法第四百二十條第一項第六款規定請求准予
開始再審云云。但查：（一）抗告人向士林地檢署提出之陳宏仁
等二人涉犯偽造文書罪之告訴，業經檢察官為不起訴處分確定，
又本件之證明連署書確由該國宅住戶林格親自填寫，而非陳宏仁
等二人所偽造，亦經林格於士林地院九十一年度簡上字第八四號
案件結證明確；況抗告人於林格作證時，已在場聽聞，卻猶執林
格事後於審判外未經調查、真偽不明之陳述，再事爭執，自難動
搖原確定判決之本旨。另士林地檢署九十三年度偵字第五五一０
號不起訴處分書以士林地院於九十一年度簡上字第八四號審理時
，已傳喚該證明連署書之住戶連署人即林格、羅芬芬、溫筱蘭、
張曉玲、高銘順、李秋雲、曾淑蓮等人調查，證明為真實。抗告
意旨謂上開士林地檢署不起訴處分書認定柯美嬌之連署未經林格
等人之同意云云，非唯與卷證資料不符，亦非所謂之新證據。（
二）再審聲請意旨(一)、(三)所執之理由，前經抗告人向原法院聲請
再審後，已經另案九十九年度聲再字第五一號裁定駁回在案，抗
告人以同一原因聲請再審，有違規定。又觀諸抗告人所提之九十
二年十一月二十七日告訴狀、同年十二月二十四日警詢筆錄等證
據，其中依杜錦雲、張曉玲、高銘順、李秋雲、曾淑蓮、毛盈超
、毛胡莉莉、毛張錦鸞、林格於士林地院九十一年度簡上字第八
四號之抗告人被訴侵占案件之證述、抗告人於偵、審之供述及卷
附百齡甲區管委會會議紀錄、總幹事及清潔工薪資一覽表、證明
連署書、百齡社區甲區管委會第四屆交接清冊、判決書、不起訴
處分書影本等證據，業據原法院採為論斷抗告人誣告罪判決之依
據，而其餘抗告人所提之證據，亦非於原法院判決前已存在，且
為原法院、當事人所不知或未及調查審酌。從形式上觀之，與原
確定判決認定之犯罪事實間，均未見有何足以推翻或影響判決結
果之論理上或經驗上必然關聯，非顯然足以動搖原有罪確定判決
，而應對抗告人為無罪、免訴、免刑或輕於原判決罪名之更有利
判決。（三）再審係就確定判決事實錯誤而設之救濟方法，並非
在糾正其適用法律違背法令。抗告人再審意旨另主張其當時未有
陳述意見機會，未調查證人毛張錦鸞等情，無非指摘原確定判決
有違反法定程序及調查證據未盡等情，並不足取。因認本件抗告
人聲請再審意旨所指各節，均非適法之再審理由，其再審之聲請
，非有理由，應予駁回。經核於法尚無違誤。抗告意旨略稱：(一)
八十九年一至三月間，負責打掃百齡國宅第四棟之人員為抗告人
，並非柯美嬌，且士林地檢署九十三年度偵字第二一五一號不起
訴處分書，足為抗告人並無侵占犯行之新證據，而依張世雄、孫
秀貞所述，抗告人於該期間亦確打掃該國宅第四棟。(二)抗告人並
未侵占八十九年一至三月之年終獎金一千二百五十元，此參九十
二年九月二十九日之毛張錦鸞筆錄可知，另胡莉莉、毛盈超之證
述，乃受檢察官之誤導所致，張曉玲、高銘順、李秋雲、曾淑蓮
之證詞亦有不實，而林格於庭後已向抗告人道歉，且吳浩平未曾
住在該社區內。(三)陳宏仁於九十一年四月二十六日第五屆管委會
第四次會議已坦承清冊上並無簽名蓋章等情，惟檢察官就此未查
明。再九十一年六月二十八日會議紀錄決議第四項有關陳宏仁之
紀錄及彭榮耀所述，皆為新證據，可證明抗告人並非誣告。(四)抗
告人尚有其他諸多證據，已陸續補呈如證物冊第一至七冊所載，
均足證抗告人並未捏造事實誣指等語。惟按刑事訴訟法第四百二
十條第一項第六款所謂發見確實之新證據，係指該證據於事實審
法院判決前已經存在，為法院、當事人所不知，不及調查斟酌，
至其後始行發見，且就證據本身形式上觀察，固不以絕對不須經
過調查程序為條件，但必須顯然可認為足以動搖原有罪確定判決
，而為受判決人無罪、免訴、免刑或輕於原判決所認罪名之判決
者為限。原確定判決已詳為論述抗告人否認柯美嬌於八十九年一
至三月間，打掃「百齡國宅」甲區第四棟之陳述，所為之辯解，
不足採信，且抗告人於九十一年九月十七日聽聞林格於審判中之
證述後，竟於九十三年三月八日具狀對陳宏仁等二人提出偽造文
書告訴，再士林地院九十一年度簡上字第八四號判決論處抗告人
侵占罪刑，自足認抗告人有誣告之犯行，已敘明所憑之證據及認
定之理由，至於吳浩平有無住在百齡國宅，與其在「證明連署書
」上簽名，並無必然關聯，是原確定判決所憑以認定犯罪事實之
心證理由，經核並無違背經驗法則或論理法則情形，抗告人所陳
既非足以動搖原確定判決之確實新證據，顯與法律所規定發現確
實之新證據之再審要件不符。原裁定因而駁回其再審之聲請，難
謂於法有違。抗告意旨猶執為原裁定指駁之陳詞，徒憑己見，認
其上開證據均為新證據，足以為再審之理由，任意指摘原裁定不
當，非有理由，應予駁回。
據上論結，應依刑事訴訟法第四百十二條，裁定如主文。
中    華    民    國  九十九  年    六    月  二十五  日
                      最高法院刑事第三庭
                          審判長法官  林  增  福
                                法官  張  清  埤
                                法官  陳  世  雄
                                法官  何  菁  莪
                                法官  王  居  財
本件正本證明與原本無異
                                      書  記  官
中    華    民    國  九十九  年    六    月   三十   日
                                                      Q

司法院資訊處製作；財團法人民間司法改革基金會備份。
